臺灣高等法院臺南分院刑事判決　　　　94年度上訴字第1238號
上　訴　人　台灣雲林地方法院檢察署檢察官
被　　　告　甲○○
　　　　　　　　　　　樓
上列上訴人因被告偽造文書案件，不服臺灣雲林地方法院94年度
訴字第702號中華民國94年10月20日第一審判決（起訴案號：臺
灣雲林地方法院檢察署93年度偵字第4534號），提起上訴，本院
判決如下：
    主  文
原判決撤銷，發回臺灣雲林地方法院。
    理  由
一、公訴意旨略以: 甲○○前為址設台北縣新莊市○○○路28
    號廣碩人力資源管理顧問有限公司新莊分公司負責人，經營
    人力仲介工作已有4、5年之經驗，負責仲介客戶向行政院勞
    工委員會（下稱勞委會）申請聘僱外籍家庭監護工之業務。
    其明知李陳春好（另經檢察官為緩起訴處分）之父陳耀南並
    未符合勞委會所公告須經合格醫師診斷證明、罹患特定病症
    ，且依巴氏量表評分總分特定分數以下之標準，無法申請外
    籍家庭監護工，竟與李陳春好共同基於偽造私文書及行使偽
    造私文書之概括犯意聯絡，於民國90年11月間某日，在雲林
    縣西螺鎮○○里○○○路238巷9號李陳春好住處向其表示：
    有認識的醫生可以協助申請到外籍監護工等語，李陳春好明
    知申請外籍監護工應依勞委會所規定之程序提出申請，而其
    父陳耀南之身體狀況如依照當時之巴氏量表評分標準，無法
    獲得申請，詎仍交付其身分證、戶口名簿影本、陳耀南之身
    分證影本、健保卡及新臺幣（下同）1萬5000元之代價予被
    告甲○○，由被告甲○○於不詳時間，在不詳地點偽造址設
    嘉義縣太保市○○路○段601巷66號華濟醫院、其院長李明
    憲、科主任主治醫師吳宗儒及腎臟內科診治醫師紀景仁之印
    文，用以偽造該醫院出具陳耀南之「雇主申請聘僱家庭外籍
    監護工專用診斷證明書」及偽造紀景仁醫師開具之巴氏量表
    後，於91年1月8日持向勞委會申請聘僱家庭外籍監護工，李
    陳春好因此通過申請，足以生損害於華濟醫院、李明憲、吳
    宗儒及紀景仁之信譽、權益及勞委會對申請外籍家庭監護工
    准駁之正確性。被告甲○○並委由其不知情之胞弟黃義益及
    弟媳林彤芯駕駛自小客車，將聘得之外籍監護工帶往李陳春
    好西螺鎮住處。嗣經勞委會審查後，發現上開診斷證明書及
    巴氏量表疑有不實，向華濟醫院函詢確認均屬偽造後，經移
    送法務部調查局雲林縣調查站偵辦，始知上情。因認甲○○
    上開所為涉有刑法第216條、210條之偽造文書與行使私文書
    罪嫌云云。
二、原判決則以：本件被告住所設於台北縣新莊市○○里○○路
    531巷42號3樓，而起訴書內所指被告涉犯偽造文書之犯罪地
    點不明，被告復否認有偽造文書之犯行，自無法逕認定其犯
    罪地點即係在本院管轄區域內。再者，本件所偽造文書之行
    使地點、及結果發生地均在位於台北市○○○路○段83號1樓
    之行政院勞委會。綜上，本件被告住所、居所、所在地及犯
    罪地既均非在本院管轄區域內，本院自無管轄權，爰依法逕
    為管轄錯誤之判決，並移送於有管轄權之臺灣板橋地方法院
    等語。
三、按案件由犯罪地或被告之住所、居所或所在地之法院管轄；
    又數人共犯一罪或數罪者，為相牽連之案件；數同級法院管
    轄之案件相牽連者，得合併由其中一法院管轄，刑事訴訟法
    第5條第1項、第7條第2款、第6條第1項分別定有明文。而所
    謂犯罪地，參照刑法第四條之規定，解釋上自應包括行為地
    與結果地兩者而言，最高法院72年台上字第5894號判例意旨
    可資參照。再原審判決諭知管轄錯誤係不當而撤銷者，得以
    判決將該案件發回原審法院，刑事訴訟法第369條第1項但書
    亦分別定有明文。
四、經查：
　(一)依檢察官起訴書犯罪事實欄所載，係認被告涉嫌於90年11月
    間某日，在雲林縣西螺鎮○○里○○○路238巷9號李陳春好
    住處，向李陳春好表示：有認識的醫生可以協助申請到外籍
    監護工等語，並與李陳春好基於共同犯意之聯絡，由李陳春
    好交付其本人及其父陳耀南之身分證、戶口名簿、健保卡及
  　現金一萬五千元與被告，再由被告偽造華濟醫院之「雇主申
    請聘僱家庭外籍監護工專用診斷證明書」，及紀景仁醫師開
    具之巴氏量表，持向勞委會申請聘僱家庭外籍監護工。則被
    告與李陳春好既就上開偽造文書有犯意之聯絡，並為行為之
    分擔，而為共同正犯，揆之刑事訴訟法第7條第2款、第6條
    第1項之規定，被告之住所地與共犯李陳春好之住所地之臺
    灣板橋地方法院及臺灣雲林地方法院似均有管轄權，原審僅
    以被告住所地係在台北縣新莊市○○里○○路531巷42號3樓
    ，而認本件無管轄權，似嫌速斷。
  (二)再者，依檢察官起訴書所載，被告係在共犯李陳春好上開雲
    林縣住處，向李陳春好表示可協助申請外籍監護工，並經李
    陳春好應允，二人乃為事前之謀議，而由李陳春好交付上開
    文件，再由被告為偽造文書之行為，則上開李陳春好之住處
    是否可認為係被告與共犯李陳春好之犯罪行為地，亦有調查
    審認之必要。
五、綜上所述，本件依檢察官起訴之犯罪事實，是否即可以被告
    住所地非在原審管轄區域，而認原審就本件無管轄權，並非
    毫無爭議，且有進一步調查審認之處，原審遽為管轄錯誤之
    判決，顯有未當。檢察官上訴指摘原審此部分判決不當，為
    有理由，應由本院將原判決撤銷，發回原審另為適法之調查
    裁判，且不經言詞辯論為之。
據上論斷，應依刑事訴訴法第369條第1項但書、第372條，判決
如主文。
中　　華　　民　　國　　94　　年　　12　　月　　21　　日
                  刑事第四庭    審判長法　官  吳志誠
                                      法　官　蔡美美
                                      法　官　陳珍如
以上正本證明與原本無異。
如不服本判決，應於收受本判決後十日內向本院提出上訴書狀。
其未敘述上訴理由者並得於提起上訴後十日內向本院補提理由書
狀（均須按他造當事人之人數附繕本）「切勿逕送上級法院」。
　　　　　　　　　　　　　　　　　　　書記官　岑　玢
中　　華　　民　　國　　94　　年　　12　　月　　21　　日
